臺灣新北地方法院板橋簡易庭民事判決
111年度板簡字第337號
原      告  周開民  
            陳貴鳳  
被      告  周秀怡  

上列當事人間請求塗銷抵押權登記事件，於民國111年3月23日言
詞辯論終結，本院判決如下：
     主  文
被告應將如附表所示不動產於民國108年1月8日經新北市中和地
政事務所以法定抵押權為登記原因，登記字號為北中地登字第00
2190號，擔保債權總額新臺幣拾伍萬元之抵押權登記予以塗銷。
訴訟費用由被告負擔。
    事 實 及 理 由
一、原告起訴主張：
（一）原告等二人與被告間曾因分割遺產事件，曾經鈞院調解，
      於民國107年11月29日成立107年度家調字第1701號調解筆
      錄(下稱系爭調解筆錄），然依系爭調解筆錄第一項約定
      ：「一、兩造同意由相對人陳貴鳳（即本案原告）取得本
      案遺產全部即指坐落新北市○○區○○段000地號持份1/4、新
      北市○○區○○段000地號持份1/20及新北市○○區○○路00巷00
      弄000號建物全部（下稱系爭房地）。並於第二項約定，
      由聲請人陳貴鳳應給付被告周秀怡新臺幣（下同）20萬元
      ，作為遺產分割之補貼，給付方式由聲請人於107年12月1
      0日前匯款至周秀怡帳戶5萬元，並自108年1月起，按月於
      每月15日前給付相對人周秀怡5,000元，總共30期，共計1
      5萬元…。」，誠如上開調解筆錄内容，原告陳貴鳳確實於
      107年12月10日先行給付現金五萬元予被告周秀怡，並持
      系爭調解筆錄向新北市中和地政事務所辦理遺產分割登記
      時，因原告陳貴鳳尚有剩餘15萬元補償金未給付，故依民
      法第824條之1規定就遺產即系爭房地設定法定抵押權（下
      稱系爭抵押權）予被告周秀怡作為分割遺產所生之金錢補
      償債權之擔保，此有系爭房地最新第一類謄本於他項權利
      中登記在案，合先敘明。
（二）原告陳貴鳳於支付第一筆5萬元後，並自民國108年1月起
      開始按系爭調解筆錄按期給付5,000元予被告指定銀行帳
      號（凱基銀行中和分行），直至民國110年6月16日給付完
      畢，共計15萬元，此有歷次匯款申請書影本可茲參見。原
      告周開民於原告陳貴鳳設定法定抵押權予被告後，始因贈
      與受讓系爭房地，為系爭房地之所有人，此有系爭房地最
      新第一類謄本可供證明；然今原告陳貴鳳已依系爭調解筆
      錄内容，將系爭房地分割遺產事件所約定之金錢補償全數
      給付完畢，故原擔保被告因金錢補償之債權即因清償而消
      滅，原告等二人自得依民法第767條之規定，請求被告予
      以塗銷，爰依前揭規定提起本案訴訟，請求如訴之聲明之
      判決。
二、被告則以：
（一）原告周開民並無與被告有任何債務、權之情形，故無請求
      權與法不符，原告明顯與本件毫無干係。系爭調解筆錄第
      二頁第五條說明之，原告非本件債權人。原告無理由行使
      債權人等權利，本件被告嚴正否認原告所稱皆已清償，又
      系爭調解筆錄現今於最高法院持續爭訟中。
（二）原告陳貴鳳明顯違約。違反系爭調解筆錄之約定為給付方
      式，被告表示應回復系爭調解筆錄之表示意思，按系爭調
      解筆錄之約定第二頁第二行「聲請人(原告陳貴鳳)延誤一
      期或未給付……視為全部到期。」經相關爭訟證明，確定違
      約事實存在，再證原告確實使用詐術欺騙被告，時序為證
      ，原告毫無誠實、信任、公平可稽！
（三）原告陳貴鳳曾對被告有重大侮辱、精神上之不法侵害且其
      情節重大！(一）系爭調解筆錄第二頁第三項，「……撤回
      新北地方法院107年度家親聲字第317號……」於此案件卷宗
      内有事實真相證據證明：106年8月19日上午在被告之父親
      生前住處（係爭調解筆錄為分割遺產）之對話錄音譯文，
      顯示原告曾對被告惡意為：「08:57你給我滚出去！！、
      「09:00你這個爛女人、你這個臭女人！」、「11:54惡女
      人、不孝女！」、「12:11你不要講那麼多、你給我滚好
      不好！、「12:22我當做沒有生過！I、「12:25沒有我當
      做沒有生過你這個女兒！」、「14:13你就是不孝女的惡
      女人！等長期辱罵性言語，實務見解，應足認可原告對被
      告主張本件在事實上，子虛烏有、虚偽不實、污衊被告、
      扭曲事實真相等語置辯並聲明：原告之訴駁回。
三、原告主張之上開事實，業據其提出新北地方法院107年度家
    調字第1701號調解筆錄、土地及建物第一類登記謄本、匯款
    紀錄單、臺灣新北地方法院108調家訴字第4號民事裁定、臺
    灣高等法院110年度家抗字第7號民事裁定及最高法院110年
    年度台抗字第1245號裁定等件影本為證。被告則以前詞置辯
    。
四、按當事人主張有利於己之事實者，應就其事實有舉證責任，
    民事訴訟法第277條有明文規定。被告雖辯稱原告陳貴風明
    顯違約，有違反系爭調解筆錄之約定為給付方式，且被告已
    表示應回復系爭調解筆錄之表示意思，然經核原告所提出之
    匯款單據可見原告已匯款20萬元至被告戶頭，而被告雖稱系
    爭調解筆錄遭原告詐術欺騙，惟未舉證已實其說，是依前揭
    規定，堪認原告主張已就系爭調解筆錄所約定之分期給付20
    萬元給付與被告為真實。次查，系爭抵押權登記之繼續存在
    ，對原告周開民如附表所示之不動產所有權確有妨害，從而
    ，原告周開民本於所有權排除侵害之作用，請求被告將該抵
    押權登記予以塗銷，於法自屬有據。從而，原告請求如主文
    所示，為有理由，應予准許。
五、本件事證已臻明確，兩造其餘攻擊防禦方法核與判決結果不
    生影響，爰不一一論述，附此敘明。
六、結論：原告之訴為有理由，依民事訴訟法第78條，判決如主
    文。
中    華    民    國    111    年    4    月    13    日
                      臺灣新北地方法院板橋簡易庭
                            法  官  呂安樂
以上為正本係照原本作成。
如不服本判決，應於送達後20日內，向本院提出上訴狀並表明上
訴理由，如於本判決宣示後送達前提起上訴者，應於判決送達後
20日內補提上訴理由書（須附繕本）。
中    華    民    國    111    年    4    月    13    日
                            書記官  陳佩瑩
附表：
編號 地號、建號 抵押權擔保總額（新臺幣） 1 中和區大智段0911地號（應有部分20分之1） 150,000元 2 中和區大智段0907地號（應有部分4分之1） 150,000元 3 中和區大智段0263建號（應有部分1分之1） 150,000元